【裁判字號】    96,訴,1505
【裁判日期】    970417
【裁判案由】    公共危險
【裁判全文】
臺灣桃園地方法院刑事判決              96年度訴字第1505號
公  訴  人  臺灣桃園地方法院檢察署檢察官
被      告  乙○○
                    （另案於桃園監獄執行中）
選任辯護人  巫宗翰律師
            江仁俊律師
上列被告因公共危險案件，經檢察官提起公訴（96年度偵字第19
820 號，本院判決如下：
    主  文
乙○○以加害生命、身體之事，恐嚇他人致生危害於安全，累犯
，處有期徒刑伍月，如易科罰金，以新臺幣壹仟元折算壹日。扣
案之保特瓶空罐壹個沒收。
    事  實
一、乙○○前曾於民國85年間，因公共危險等案件，經本院以85
    年度訴字第261 號分別判處有期徒刑4 月、6 年6 月，並定
    應執行刑為有期徒刑7 年6 月確定，其於85年7 月25日入監
    服刑，於88年間假釋出監，嗣因於假釋期間更犯傷害、妨害
    公務、妨害自由等罪，而撤銷其假釋，並經本院以90年度訴
    字第1890號分別判處有期徒刑5 月、3 月及4 月，並定應執
    行刑為有期徒刑11月確定，其未執行之殘刑3 年7 月27日與
    前開所定應執行有期徒刑11月之刑經接續執行後，於95年1
    月29日縮刑期滿執行完畢。詎猶不知悔改，因不滿桃園縣政
    府警察局八德分局（下稱八德分局）就其所檢舉傷害案件未
    妥善處理，乃從其所有之農用曳引機內取出柴油並裝載於其
    所有之保特瓶中，於96年8 月30日中午12時30分許，駕駛前
    述曳引機且持前開盛裝柴油之保特瓶，前往桃園縣八德市○
    ○路1216號之八德分局廣場，嗣經值班警員甲○○察覺出面
    制止，乙○○將預藏保特瓶內之柴油往身上淋，並手持打火
    機佯裝欲點燃動作，甲○○旋通知其他警員支援，警員涂益
    嘉及陳晏祥趕到後，乙○○仍氣憤難平，竟對在場之警員甲
    ○○、涂益嘉及陳晏祥等人恫嚇稱：「如果分局不幫忙處理
    事情，就要點火」、「是否要自殺你們才會辦」、「要自殺
    死給你們看」等語，以加害生命、身體之事情，恐嚇甲○○
    等人，使甲○○等人心生畏懼，致生危害於安全。嗣經甲○
    ○等人與乙○○周旋，乙○○趁隙前至八德分局側門，並將
    所持打火機丟棄於草堆中，後遭制伏逮捕，警員另從其所有
    之曳引機上起出打火機1 個，並扣得前揭盛裝柴油之保特瓶
    空罐1 個。
二、案經桃園縣政府警察局八德分局報請臺灣桃園地方法院偵查
    起訴。
    理  由
壹、程序部分：
一、按被告以外之人於審判外之言詞或書面陳述，除法律有規定
    者外，不得作為證據，刑事訴訟法第159 條第1 項固定有明
    文。然被告以外之人於偵查中向檢察官所為之陳述，除顯有
    不可信之情況外，得為證據；被告以外之人於審判外之陳述
    ，雖不符同法第159 條之1 至之4 之規定，而經當事人於審
    判程序同意作為證據，法院審酌該言詞陳述或書面陳述作成
    時之情況，認為適當者，亦得為證據；又當事人、代理人或
    辯護人於法院調查證據時，知有第159 條第1 項不得為證據
    之情形，而未於言詞辯論終結前聲明異議者，視為有前項之
    同意，同法第159 條之1 第2 項、第159 條之5 亦分別定有
    明文。又刑事訴訟法第159 條之5 的立法意旨在於傳聞證據
    未經當事人之反對詰問予以核實，原則上先予排除。惟若當
    事人已放棄反對詰問權，於審判程序中表明同意該等傳聞證
    據可作為證據；或於言詞辯論終結前未聲明異議，基於尊重
    當事人對傳聞證據之處分權，及證據資料愈豐富，愈有助於
    真實發見之理念，上開傳聞證據亦均得資為證據。經查：關
    於證人甲○○於偵查中之陳述，係經檢察官諭知證人有具結
    之義務及偽證之處罰並命朗讀結文具結擔保其證言之真實性
    後，以證人身份，於檢察官面前完整、連續陳述其親身經歷
    ，且查無證據顯示係遭受強暴、脅迫、詐欺、利誘等外力干
    擾情形，或在影響其心理狀況致妨礙其自由陳述等顯不可信
    之情況，而被告復未能提出上開證人在偵查中所述有何其他
    顯不可信之情況，引用上開證人於檢察官面前所為陳述作為
    證據應屬適當，依刑事訴訟法第159 條之1 第2 項之規定，
    亦具證據能力。
貳、實體部分：
一、訊據被告乙○○固不否認從其所有之曳引機內取出柴油裝載
    於保特瓶中，並於上開時間駕駛該曳引機至八德分局前廣場
    ，將預藏保特瓶內之柴油往身上淋，並對警員表示要點火之
    事實，然辯稱：當時並未攜帶打火機，扣案之打火機是警員
    從曳引機座位後面袋子拿出來的，伊潑灑柴油之目的係自殺
    云云。經查：
(一)證人甲○○於偵查中證稱：當天伊在警備隊的櫃臺值班，看
    到被告開農用曳引機到廣場前，方向朝著分局的大門前進，
    伊就出去跟被告講，不要把曳引機開上來，並安撫被告的情
    緒，且將鑰匙抽出來，被告就下車，拿著汽油往地上灑且往
    身上淋，另一手拿著打火機，被告表示如果分局不幫被告處
    理事情，就要點火等詞明確（見96年度偵字第16820 號偵查
    卷宗第37至38頁），嗣於本院審理中則證述：被告將曳引機
    停在分局門口，並坐在車上，手上拿著一瓶保特瓶裝著柴油
    ，一邊打電話給報社說要自殺給警察看，伊就從值班台前往
    安撫被告，被告下車後就把柴油往自己身上淋，淋完之後，
    他手持打火機，揚言要死給我們看，那時候被告手上確實有
    拿打火機，又當時伊等在被告身邊，會害怕被告往身上點火
    後，萬一燒起來會被燒到等情綦詳（見本院卷第106 、108
    至109 頁），另觀證人即警員涂益嘉於本院審理中具結證陳
    ：當天伊聽到有狀況就下去瞭解，看到被告坐在分局的正門
    口，地上及被告身上都有汽油，被告手上有拿打火機，又伊
    有上前去詢問被告為何在這裡鬧，被告表示不滿意檢舉案子
    的處理，要自焚，伊先勸被告不要這樣子，因為被告手上有
    持打火機，身上又有濃濃的汽油味，當時怕他自焚等語明確
    （見本院卷第122 至123 頁）；參以證人即警員陳晏祥於本
    院審理中另證述：被告在潑汽油時，是警備隊值班同仁甲○
    ○第一時間發現，伊是被通知才下去，下去時，看到被告手
    上持有打火機，但沒有做點火的動作，被告當時有表明要自
    殺等詞（見本院卷第125 至126 頁）。綜觀上開情詞，足認
    被告確實將預藏保特瓶內之柴油往身上淋，並手持打火機，
    且對警員表示如果分局不幫被告處理事情，就要點火自殺之
    情事。按所謂恐嚇，係指以將來害惡之事通知他人，使其發
    生恐怖心之謂，舉凡以言詞、文字或舉動相恐嚇，將加害惡
    於他人之生命、身體、自由、名譽、財產者皆屬之，（最高
    法院22年上字第1310號判例、84年度台上字第3257號判決參
    照），則被告前開所為，是以言詞、舉動恐嚇甲○○等人，
    將加害於生命、身體之事，足以使甲○○等人感受到重大威
    脅，且心生畏懼至明。
(二)參以被告於本院審理中亦自承：伊當時最主要是要嚇他們，
    沒有真的要點火及自殺的意思等詞（見本院卷第102 、103
    、128 頁），足認被告確實係以言詞及舉動恐嚇在場之警員
    甲○○等人，且甲○○等人亦因此感到害怕，已於前述，益
    徵被告有為恐嚇之犯行。
(三)此外，另有案發現場照片附卷可佐，復有前揭盛裝柴油之保
    特瓶空罐1 個扣案可資為憑。
(四)至被告辯稱：伊將柴油潑灑於身上之舉動，只是想要自殺云
    云。惟被告於本院審理中另自認：當天伊有用手機佯裝撥打
    電話給報社表示「油已經潑完了等人到了就可以點」，並故
    意說給警察聽等情不諱（見本院卷第102 至103 頁），證人
    甲○○亦證稱：被告一邊打電話給報社說要自殺給警察看，
    伊就從值班台前往安撫被告等語（見本院卷第106 頁），倘
    若被告真係要自殺，理應於身上淋上柴油之際，立刻點燃身
    上柴油，其竟捨而不為，反而佯裝撥打電話通知報社，顯見
    被告潑灑汽油之目的並非係要自殺。又衡諸常情，如被告僅
    欲達自殺之目的，則於自家住處為之即可，要無大費周章將
    柴油裝載於保特瓶中，再前往八德分局自殺之必要。況被告
    因將柴油自頭上澆淋，柴油流進眼睛而有刺痛感，遂跑去沖
    水等情，業據被告陳述在卷（見本院卷第103 頁），倘若被
    告欲自殺，於其潑灑柴油後，豈會理會眼睛之不舒適感，顯
    見被告實際上並無點火之勇氣，其僅係故意在眾人面前虛張
    聲勢，欲以此恐嚇之舉動迫使警員處理其檢舉案件等情，應
    堪認定。
(五)綜上所述，被告上開所辯，顯係避重就輕卸責之詞，不足採
    信。本件事證明確，被告恐嚇犯行洵堪認定，應依法論科。
二、核被告乙○○所為，係犯刑法第305 條之恐嚇危害安全罪。
    公訴意旨認：被告基於放火燒毀現供人使用建築物之犯意，
    於96年8 月30日中午12時30分許，先將其所有之農用曳引機
    內之柴油取出裝在保特瓶中，並駕駛該曳引機前往八德分局
    ，嗣經值班員警甲○○發現乙○○駕駛曳引機往八德分局大
    門靠近，隨即出面制止，然乙○○竟取出該裝有柴油之保特
    瓶，並將之潑灑在八德分局門前地面上及其身體上，且手拿
    打火機彎腰欲在地面上點火，惟因其所持之打火機因故未能
    點著而未遂之，因認被告所為係犯刑法第173 條第3 項、第
    1 項放火燒毀現供人使用之建築物未遂罪嫌云云。惟訊據被
    告堅詞否認有何放火之犯行，辯稱：伊所為之上開行為主要
    目的是要自殺及嚇嚇他們，並沒有拿出打火機點火，扣案之
    打火機是警員從曳引機座位後面袋子拿出來的等語。按刑法
    放火罪之成立，以行為人具有故意燒燬特定物之主觀犯意為
    要件，若非故意燒燬或無焚燬建築物之意思，均不能論以本
    罪。經查：(一)證人甲○○於本院審理中證述：乙○○把柴油
    往自己身上淋，柴油有一些滴到廣場等詞（見本院卷第106
    頁），互核證人涂益嘉於本院審理中另證述：被告身上有濃
    濃的汽油味之情相符（見本院卷第123 頁），而被告亦自承
    ：當時係將油從頭頂淋下去，潑灑在身上，沒有潑在地上，
    是身上的柴油掉在地上等語（見本院卷第53、84頁），可見
    被告當時確實係將柴油潑灑在身上無訛，觀諸被告係以保特
    瓶裝載柴油，故被告攜帶前往八德分局之柴油量有限，倘若
    被告確實有放火燒毀八德分局之意思，何以會將量微之柴油
    對其自身澆淋，並未針對八德分局之建築、地面或物品為之
    理。(二)況證人甲○○於本院審理中另證稱：被告一邊打電話
    給報社說他要自殺給警察看，伊就從值班台前往安撫被告，
    又被告把柴油往身上淋，柴油有些滴到廣場，伊看情形不對
    ，就打電話到勤務指揮中心請求支援，這時督察組的長官都
    下來，在他們下來之前，伊就一邊安撫被告，被告就將打火
    機往分局側門的草堆丟等情綦詳（見本院卷第106 、108 頁
    ），並有證人涂益嘉於本院審理中證述：伊接獲甲○○通知
    前往，有上前詢問被告為何在這邊鬧，並勸告被告不要這樣
    子，又被告一直對伊等咆哮，之後被告有往草叢那邊跑等語
    明確（見本院卷第122 、123 頁），且有證人陳晏祥於本院
    亦證稱：被告有往草叢跑等詞（見本院卷第125 頁），又參
    八德分局監視錄影帶翻拍照片可知，被告有坐在八德分局階
    梯前撥打電話，進而有三名警員在現場，且該三名警員分站
    被告兩旁之情形，顯見被告於潑灑柴油於身上後，仍撥打電
    話，且等到其他警員到場等情無訛。苟被告有燒毀上開建築
    物之意思，其何以不趁無人之際，旋即點燃柴油，反而藉由
    撥打電話拖延時間，並等到支援之警員到場而圍繞在其身旁
    ，甚至有跑向八德分局側門草叢之舉動，足認被告雖有撥灑
    柴油之行為，然其主觀之真意並非係要放火。(三)復據證人甲
    ○○於本院審理中證述：被告潑灑柴油地方離分局大門之距
    離相當係從法庭掛鐘的牆到法檯上之距離，經當庭測量距離
    約9 公尺，又該廣場之材質為花崗磁磚等語（見本院卷第10
    9 頁），另細繹被告在身上淋汽油之處，係在八德分局廣場
    前空曠之處，而被告站立之周圍並無其他易於引燃延燒之物
    品，此有附卷照片可稽（見同上偵查卷宗第20至21頁、本院
    卷第59至64頁），則由被告潑灑柴油之地點及材質，是客觀
    上亦無導致建築物延燒之可能性。(四)雖證人甲○○於偵查中
    陳稱：被告有彎腰到潑灑汽油的地方，手拿打火機要點火，
    但後來他發現打火機沒有辦法使用等詞（見同上偵查卷宗第
    38頁），然其於本院審理中則先後證述：「被告是有持打火
    機揚言要自殺但並沒有轉動打火機上的打火石」、「當時被
    告潑好油之後，他有蹲坐在地上，手拿打火機搖晃，所以我
    在偵查中認為這樣是要點火之意思，但是我沒有看到被告有
    轉動打火石」及「我確實有看到被告有按打火石，但沒有打
    出火來，我沒有辦法確認打火機能否使用」等情，顯見證人
    甲○○就被告究竟有無轉動打火石點火一節，有前後不一致
    ，是其就被告有無轉動打火石點火部分之證詞，已難遽信。
    而證人涂益嘉於本院審理中則證述：被告只是握著打火機，
    沒有去轉動打火機或按壓打火石等情（見本院卷第123 頁）
    ，又證人陳晏祥於本院審理中亦證稱：伊看到的狀況是被告
    握著打火機，但是沒有做點火的動作等語（見本院卷第126
    頁），由同樣在場之警員涂益嘉及陳晏祥之證詞可知，被告
    僅握住打火機並無轉動打火石點火之行為，足見被告並無為
    點火之行為。綜上所述，被告主觀上顯係以加害生命、身體
    之事恐嚇警員，迫使警員出面處理其所檢舉案件，是尚難以
    被告於上開處所手持打火機及將柴油澆淋身上，遽斷被告所
    為係放火燒毀現供人使用之建築物未遂罪。從而，被告所辯
    其並無放火燒燬車行之意思等語，應堪採信。是以，公訴意
    旨認被告應論以放火燒毀現供人使用建築物未遂罪即有未洽
    ，惟被告前往八德分局將柴油淋在身上及所持打火機恫嚇表
    示：如果分局不幫忙處理事情，就要點火、要自殺死給你們
    看等語之基本社會事實與本院之認定相同，起訴法條應予變
    更。又被告揚言「如果分局不幫忙處理事情，就要點火」、
    「是否要自殺你們才會辦」、「要自殺死給你們看」等恐嚇
    言詞，於起訴意旨雖未論及，惟此與起訴之被告手持打火機
    及潑淋柴油行為，均為恐嚇犯行之一部，為接續之舉動，自
    應併予審理，附此敘明。被告上開恐嚇行為而使在場警員甲
    ○○、涂益嘉及陳晏祥心生畏懼，致生危害於安全，為同種
    想像競合犯，應從一重處斷。又被告前有如事實欄所述之犯
    罪科刑及執行情形，此有臺灣高等法院被告前案紀錄表1 份
    在卷可稽，其於上開有期徒刑執行完畢後，五年以內再故意
    犯本罪，應依刑法第47條第1 項規定論以累犯，並加重其刑
    。爰審酌被告不思循合法正當途徑處理其所檢舉案件，僅因
    不滿警員處理之結果，竟澆淋柴油及手持打火機，恫嚇要死
    之方式，致在場之警員心生畏懼，及其品行、智識程度及犯
    罪手段等一切情狀，量處如主文所示之刑，並諭知易科罰金
    之折算標準。至扣案之寶特瓶空罐一個，係被告所有，並用
    以供犯罪所用，業經被告自承在卷，爰依刑法第38條第1 項
    第2 款規定，宣告沒收。有關扣案之打火機，業據被告供述
    ，係警員從其曳引車上取出，且證人甲○○亦證述：扣案之
    打火機並非是被告當時所持之打火機，被告當時已將手持之
    打火機丟到草叢，伊因為要安撫被告，所以沒有至草叢找尋
    並扣案等情（見本院卷第108 頁），是扣案之打火機1 個，
    非供本件犯罪所用之物，又非違禁物，爰不為沒收之諭知。
    又有關被告供前開犯罪所用之打火機，並無證據證明為被告
    所有，亦非違禁物，亦不為沒收之諭知，併此敘明。
據上論斷，應依刑事訴訟法第299 條第1 項前段、第300 條，刑
法第305 條、第55條、第47條第1 項、第41條第1 項、第38條第
1項 第2 款，判決如主文。
本案經檢察官翁偉玲到庭執行職務。
中    華    民    國    97    年    4     月    17    日
                  刑事第七庭審判長法  官  蕭世昌
                                  法  官  劉為丕
                                  法  官  連雅婷
以上正本證明與原本無異。
如不服本判決，應於送達後10日內，向本院提出上訴狀。
                                  書記官  張尹嫚
中    華    民    國    97    年    4     月    17    日
附錄論罪科刑條文：
中華民國刑法第305條
（恐嚇危害安全罪）
以加害生命、身體、自由、名譽、財產之事，恐嚇他人致生危害
於安全者，處2 年以下有期徒刑、拘役或3 百元以下罰金。


司法院資訊處製作；財團法人民間司法改革基金會備份。
